臺灣橋頭地方法院民事判決
111年度訴字第240號
原      告  黃友信  
訴訟代理人  謝凱傑律師
            楊聖文律師
            許哲嘉律師
被      告  賴茱莉  
上列當事人間請求清償債務事件，本院於民國111年4月28日言詞
辯論終結，判決如下：
    主      文
一、被告應給付原告新臺幣150萬元，及自民國110年11月1日起
    至清償日止，按年息5％計算之利息。
二、原告其餘之訴駁回。
三、訴訟費用由被告負擔。
四、本判決第一項於原告以新臺幣50萬元供擔保後，得假執行；
    但被告如以新臺幣150萬元為原告預供擔保，得免為假執行
    。
五、原告其餘假執行之聲請駁回。
    事實及理由
一、原告主張：被告前於民國110年2月間因急需資金週轉，向原
    告借款新臺幣（下同）150萬元（下稱系爭借款），約定清
    償期為同年5月31日，原告並已依約於同年2月26日、同年3
    月9日、同年月12日分別匯款70萬元、30萬元、50萬元至被
    告設於台北富邦銀行高雄分行之帳戶。然被告逾期迄未清償
    ，屢經催討無著，為此，爰依消費借貸之法律關係，請求被
    告清償系爭借款，被告並應於清償期屆至之翌日即110年6月
    1日起，給付遲延債務即按法定利率計算之遲延利息等語。
    並聲明：㈠被告應給付原告150萬元，及自110年6月1日起至
    清償日止，按年息5％計算之利息。㈡願供擔保，請准宣告假
    執行。
二、被告則以：兩造前為男女朋友關係，被告於110年2月25日以
    友人名義，致電向原告調借週轉金創業成立公司，合計金額
    150萬元，經原告交付系爭借款，原約定110年5月31日清償
    ，惟於110年5月上旬因財務困難，被告主動告知原告無法如
    期還款，並未置之不理，且評估被告目前債務情形，預計11
    1年3月起始能每月償還5,000元，若收入逐漸穩定提升，被
    告將主動與原告協商提高還款金額。又被告向原告借款時，
    原告並未告知如逾期清償即應支付利息，原告自不得請求被
    告給付遲延利息等語置辯。並聲明：㈠原告之訴駁回。㈡如受
    不利判決，願供擔保請准宣告免為假執行。
三、兩造不爭執事項：
  ㈠被告於110年2月25日向原告借款150萬元，原告已於110年2 
    月26日、同年3月9日、同年月12日分別匯款70萬元、30萬元
    、50萬元至被告設於台北富邦銀行高雄分行之帳戶，約定清
    償期為110年5月31日。
  ㈡被告於110年2月26日以LINE訊息向原告表示「我承諾5月底前
    還清，絕對信守承諾」等語。
四、本件爭點：
    原告依消費借貸之法律關係，請求被告給付150萬元，及自1
    10年6月1日起按法定利率計算之遲延利息，有無理由？被告
    抗辯原告不得請求遲延利息，是否有據？
五、本院之判斷：
  ㈠按稱消費借貸者，謂當事人約定，一方移轉金錢或其他代替
    物之所有權於他方，而他方以種類、品質、數量相同之物返
    還之契約；借用人應於約定期限內，返還與借用物種類、品
    質、數量相同之物。民法第474條第1項、第478條前段分別
    定有明文。經查，原告主張與被告間就系爭借款成立消費借
    貸契約，業據提出彰化銀行匯款回條聯1紙、合作金庫商業
    銀行匯款申請書代收入傳票2紙及兩造之LINE對話紀錄截圖
    為證（本院110年度審訴字第897號卷《下稱審訴卷》第133至1
    43頁），為被告所不爭執，堪信原告上開主張為真。被告既
    為系爭借款之借款人，且已屆清償期，自應就系爭借款債務
    負清償責任。從而，原告依兩造間消費借貸之法律關係，請
    求被告給付150萬元，核屬有據，應予准許。
  ㈡次按給付有確定期限者，債務人自期限屆滿時起，負遲延責
    任；遲延之債務，以支付金錢為標的者，債權人得請求依法
    定利率計算之遲延利息；應付利息之債務，其利率未經約定
    ，亦無法律可據者，週年利率為百分之五。民法第229條第1
    項、第233條第1項前段、第203條分別定有明文。查兩造固
    不爭執約定清償期為110年5月31日，然原告於110年7月21日
    以LINE通訊軟體傳送已繕打完成之「借據」翻拍照片予被告
    ，內容載述「借款人賴茱莉今向黃友信借款新台幣一百五十
    萬元整（銀行匯款入帳無誤，不另製作收據）。特立此借據
    若於民國110年10月31日止未全部償還違約情事，借款人賴
    茱莉願意支付貸與人所支出之律師費與訴訟費等，絕無異議
    。」（下稱系爭借據），同時向被告稱「交學費錢請妳馬上
    匯給我」、「其它的，我讓妳再延3個月還清，這是妳電話
    中自己說的妳可能3個月就有錢了」等語（審訴卷第117頁）
    ，與系爭借據記載應於110年10月31日以前清償系爭借款之
    內容相符，雖被告未於系爭借據簽名，亦未正面回應原告上
    開訊息內容（審訴卷第115頁），而無從認定兩造已有展延
    至110年10月31日清償系爭借款之合意，然應可認為原告並
    無向被告請求110年10月31日以前因逾期清償所生遲延利息
    之意，是原告請求自110年6月1日起算之遲延債務，與其前
    開已到達於被告之意思表示內容不符，尚難憑採。又兩造於
    消費借貸契約成立時，固未約定利息，惟約定利息之債乃當
    事人以契約約定原本債權之收益，亦即債權人不能使用原本
    期間所應得之補償，此與遲延利息係指金錢債務履行遲延，
    債權人所得請求之法定利息，乃因法律規定而生，兩者不同
    。是以，遲延之債務以支付金錢為標的者，不問其債務是否
    原應支付利息，債權人均得請求依法定利率計算之遲延利息
    。從而，原告依前揭規定，得請求被告給付自110年11月1日
    起，按法定利率即年息5％計算之遲延利息，至逾上開範圍之
    請求，則屬無據。
六、綜上所述，原告依民法第478條前段、第229條第1項、第233
    條第1項前段、第203條等規定，請求被告給付150萬元，及
    自110年11月1日起至清償日止，按年息5％計算之利息，為有
    理由，應予准許，逾此範圍之請求，為無理由，應予駁回。
七、按各當事人一部勝訴、一部敗訴者，其訴訟費用，由法院酌
    量情形，命兩造以比例分擔或命一造負擔，或命兩造各自負
    擔其支出之訴訟費用，民事訴訟法第79條定有明文。查本件
    原告之請求一部有理由、一部無理由，本院審酌原告請求之
    金額與其經駁回部分金額之比例，認訴訟費用以由被告全部
    負擔為適當，爰諭知如主文第三項所示。
八、本判決原告勝訴部分，兩造均陳明願供擔保聲請宣告假執行
    或免為假執行，經核無不合，爰分別酌定相當擔保金額，予
    以准許。至原告敗訴部分，其假執行之聲請失所依據，應併
    予駁回。
九、本件事證已臻明確，兩造其餘攻擊防禦方法及所用之證據，
    經本院斟酌後，認與判決結果不生影響，爰不逐一論駁，併
    此敘明。
十、據上論結，本件原告之訴一部為有理由，一部為無理由，判
    決如主文。 　　
中　　華　　民　　國　　111 　年　　5 　　月　　25　　日
                  民事第三庭    法　官　楊捷羽
以上正本係照原本作成。
如對本判決上訴，須於判決送達後20日內向本院提出上訴狀。如
委任律師提起上訴者，應一併繳納上訴審裁判費。
中　　華　　民　　國　　111 　年　　5 　　月　　25　　日
                                書記官　黃盈菁